【裁判字號】    98,交聲,2023
【裁判日期】    980706
【裁判案由】    聲明異議
【裁判全文】
臺灣臺中地方法院交通事件裁定        98年度交聲字第2023號
原處分機關  交通部公路總局臺中區監理所臺中市監理站
異  議  人
即受處分人  乙○○
上列受處分人因違反道路交通管理處罰條例案件，對於交通部公
路總局臺中區監理所臺中市監理站於民國98年5月27日所為之處
分（裁監稽違字第裁61-HD0000000號裁決書），聲明異議，本院
裁定如下：
    主    文
原處分撤銷。
乙○○不罰。
    理    由
一、原處分機關略以：車牌號碼928-CKB號重型機車於民國98年2
    月21日17時10分許，在臺中縣大雅鄉○○路與中山11路口，
    因闖紅燈及不服警方稽查取締之違規，為臺中縣警察局豐原
    分局馬岡派出所以違反道路交通管理事件而以中縣警交字第
    HD0000000號予以舉發，異議人即受處分人乙○○提出申訴
    ，本站於98年5月27日製開裁監稽違字第裁61-HD0000000號
    裁決書，依違反道路交通管理處罰條例第五十三條第一項、
    第六十條第一項之規定，處罰鍰新臺幣4800元，異議人於98
    年6月8日聲明異議，本所謹依警方舉發之違規事實暨覆函裁
    處。
二、本件聲明異議意旨則以：舉發違規之時間異議人確實未曾騎
    乘機車至臺中縣大雅鄉之違規地點，該時間係與男友甲○○
    同處，且異議人不作奸犯科，何來懼怕稽查？天色昏暗，警
    員有可能記錯車牌號碼，請警員丙○○調閱路口監視器及相
    片佐證，並清查是否為AB車牌，本件所為裁決處分顯有錯誤
    ，請求撤銷原處分等語。
三、按犯罪事實應依證據認定之，無證據不得認定犯罪事實，刑
    事訴訟法第一百五十四條第二項定有明文。次按認定犯罪事
    實所憑之證據，雖不以直接證據為限，間接證據亦包括在內
    ，然而無論直接或間接證據，其為訴訟上之證明，須於通常
    一般之人均不致有所懷疑，而得確信其為真實之程度者，始
    得據為有罪之認定，倘其證明尚未達到此一程度，而有合理
    之懷疑存在時，事實審法院復已就其心證上理由予以闡述，
    敘明其如何無從為有罪之確信，因而為無罪之判決，尚不得
    任意指為違法（最高法院76年台上字第4986號判例參照）。
    又法院受理有關交通事件，準用刑事訴訟法之規定，復為道
    路交通管理處罰條例第八十九條前段所明定；換言之，刑事
    訴訟法上法院認定事實之最重要原則之一即認定被告有罪，
    就該有罪事實不能有任何之合理懷疑存在之原則，於法院審
    理行為人違反道路交通管理處罰條例案件時，亦當有其適用
    。是以，法院於審理行為人違反道路交通管理處罰條例案件
    ，於為事實之認定時，如就原處分機關所認定行為人違規之
    事實仍有合理之懷疑，而無法確信行為人確有該當於道路交
    通管理處罰條例各該處罰條文之構成要件事實時，即應依刑
    事訴訟法上「罪疑唯輕」之證據法則，作對受處分人有利之
    認定。
四、經查：
（一）對於騎乘車牌號碼928-CKB號黑色重型機車之駕駛人，於
      98年2月21日17時10分許，在臺中縣大雅鄉○○路與中山
      11路口，，因「闖紅燈、不服警方稽查取締」之違規事由
      ，為警逕行舉發等情，固據證人即取締員警丙○○於本院
      中到庭證稱：本件是逕行舉發，該機車在臺中縣大雅鄉○
      ○路及中山11路口闖紅燈，伊在前方取締，看到該機車闖
      紅燈，就鳴警笛，揮指揮棒，示意該車停下來，該車不理
      會，逕行往前逃逸，伊就記下該車外觀及車號，當時天氣
      很好，不可能看錯車牌號碼，該名駕駛人有戴口罩，但體
      型纖細，應該是女生，算瘦，多高因為坐著所以看不出來
      ，體型像在庭的受處分人，當時身穿黑色T恤，藍色牛仔
      褲，戴黑色半罩式安全帽，整個違規過程沒有幾秒鐘的時
      間，因為該車騎乘速度很快等語，並有臺中縣警察局中縣
      警交字第HD0000000號違反道路交通管理事件通知單通知
      聯影本一張在卷可稽。
（二）惟異議人否認曾經穿著過黑色T恤或配戴黑色安全帽之情
      ，而證人即取締員警丙○○於本院中亦無法當庭確認異議
      人即為當時駕駛該車牌號碼928-CKB號黑色重型機車闖紅
      燈、不服稽查取締之違規駕駛人，且對於證人即取締員警
      丙○○提供之違規行為人特徵，亦無髮與目前蓄留長直髮
      、身材瘦高、體型特徵明顯之異議人作比對，況且，對於
      異議人提出之該車牌號碼928-CKB號黑色重型機車之照片
      ，證人即取締員警丙○○亦無因違規時間短暫、經過時間
      已久及未加留意車型等因素，無法確認該車是否即為實際
      違規之車輛。再者，證人即異議人之男友甲○○亦到庭證
      稱：異議人於98年2月21日17時許，有騎乘機車到臺中縣
      大里市○○路伊上班之森鐵鐵工廠接伊下班，回到家約17
      時30分許，當天異議人根本未出門，且該機車從未借人使
      用過，平日伊與異議人若要到比較遠的地方都會開車，不
      可能騎機車到大雅去，機車平日僅在大里住處附近使用等
      語，亦與異議人所述相符。
（三）綜上所述，本院認為證人即取締員警丙○○雖證稱舉發之
      違規車牌號碼無誤，然證人丙○○警員既無法當庭指認異
      議人即為實際違規駕駛之人，又無法提供相關人別特徵以
      供本院查證；而依據現有事證，尚不足以判斷異議人確實
      有於98年2月21日17時10分許，騎乘車牌號碼928-CKB號重
      型機車，在臺中縣大雅鄉○○路與中山11路口，闖紅燈及
      不服警方稽查取締之違規情事；本院認為尚無從僅憑證人
      丙○○所為不明確之證述，據以為不利於異議人之認定，
      本諸「罪疑唯輕」之證據法則，即應作對異議人有利之認
      定。從而，本件異議人提出之異議，為有理由，原處分機
      關對異議人所為之前開裁決，即難認允當，應由本院將原
      處分撤銷，改諭知異議人不罰，以資適法。
五、據上論斷，應依道路交通案件處理辦法第二十條前段，裁定
    如主文。
中    華    民    國    98    年    7     月    6     日
                  交通法庭    法  官  巫淑芳
上正本證明與原本無異。
如不服本裁定應於送達後五日內向本院提出抗告狀。
                              書記官  張孝妃
中    華    民    國    98    年    7     月    6     日


司法院資訊處製作；財團法人民間司法改革基金會備份。
